臺灣高等法院刑事判決　　　　　　　　　　　　 九十一年度交上易字第二○七號
　　上　訴　人　臺灣桃園地方法院檢察署檢察官
　　被　　　告　乙○○　民國五.
　　上　訴　人
　　即　被　告　丙○○　男　民.
右上訴人，因被告等公共危險等案件，不服臺灣桃園地方法院九十年度交易字第六五
○號，中華民國九十一年三月十三日第一審判決（起訴案號：臺灣桃園地方法院檢察
署九十年度調偵字第一二○號），提起上訴，本院判決如左：
    主    文
原判決關於丙○○部分撤銷。
丙○○從事業務之人，因業務上之過失傷害人，處有期徒刑月，如易科罰金以佰
元折算壹日。
其他上訴駁回。
    事    實
一、丙○○平日以駕駛營小客車為業，為從事駕駛業務之人，其於民國九十年一月五
    日凌晨，駕駛車號七Ｑ－六五五號營業小客車，沿桃園縣桃園市○○路由北往南
    行駛於凌晨一時十分許，行至上址南平路（起訴書誤載為寶慶路）三八六號前，
    原應注意汽車迴車前，應暫停並顯示左轉燈光或手勢，看清無來往車輛，始得迴
    轉，且依當時雨天，夜間有照明，路面平直無障礙等情境，又無不能注意之情事
    ，竟仍疏未注意，在該處貿然迴轉。適甲○○亦疏未注意該處限速為每小時四十
    公里，復未注意車前狀況，而以時速四十五公里之速度，騎乘其ＦＥＣ－八二０
    號重機車附載乙○○行駛至該處。雙方見狀閃避不及，機車車頭撞及營業小客車
    左側前車門處倒地。致甲○○因此受有右側橈尺骨骨折、右上眼皮撕裂傷等傷害
    ；乙○○因此受有右側脛腓股骨折、左前額撕裂傷等傷害。
二、案經甲○○、乙○○訴由桃園縣警察局桃園分局報請台灣桃園地方法院檢察署檢
    察官偵查起訴。
    理    由
壹、就撤銷改判部分（即被告丙○○上訴之部分）：
一、訊據上訴人即被告丙○○固坦承右揭業務過失傷害之犯行，惟辯稱：伊係過了紅
    綠燈，看清無來車，才迴轉云云。惟查：
（一）被告丙○○於右揭時、地貿然迴轉，致甲○○所騎乘之機車車頭撞擊營業小客
      車左側前車門處倒地，而分別使甲○○、乙○○受有上述之傷害等情，迭據告
   訴人甲○○、乙○○於警訊、檢察官及原審指述歷歷（見偵查卷第三頁、第四
      頁、第十頁、第十一頁、第二十六頁，原審卷第二十六頁），核與現場目擊證
      人張庭讚指證之肇事情節相符（見偵查卷第十四頁背面、原審卷第二十六頁、
      第二十七頁）。此外，並有道路交通事故調查報告表一份（見偵查卷第十六頁
      ）、現場照片二十二張附卷可稽（見偵查卷第十八頁、第二十八頁至第三十五
      頁）。再者，被告丙○○及被害人乙○○均於警訊時陳稱：「當時下毛毛雨，
      視線還不錯，直路沒有障礙物，亦沒有道路施工等語（見偵查卷第四頁、第七
      頁背面），參酌上開道路交通事故調查報告表現所附現場圖以觀，肇事地點路
      面平直，並非機車驟然切入，佐以證人張庭讚在警訊及原審證稱：機車聲音很
      大，騎很快等語（見偵查卷第十四頁背面、原審卷第二十七頁），顯見被告丙○○於客觀上並無不能發覺機車之情事，是其所辯：「有看清沒車才迴轉」云
      云，要無可採。
（二）按汽車駕駛人於迴車前，應暫停並顯示左轉燈光或手勢，看清無來往車輛，始
      得迴轉，道路交通安全規則第一百零六條第五款訂有明文，乃被告丙○○為營
      業客車司機，應知上開規定，且依道路交通事故調查報告表所載，肇事當時雨
      天，夜間有照明，路面平直無障礙物等情境，又無不能注意之情事，竟仍疏未
      注意，貿然迴車以致肇事，被告簡某自有過失，洵無疑義。另據被害人甲○○
      在警訊中陳稱：機車時速四十五公里等語（見偵查卷第十一頁背面），與目擊
      證人張庭讚於上開證稱：機車車速很快等語，大致相符。且自肇事後兩車車輛
      照片以觀（見偵查卷第十八頁、第二十八頁至第三十五頁），係機車車頭撞及
      營小客車駕駛座側車門，幾近攔腰撞上營小客車，顯見甲○○所騎機車超速行
      駛，又未注意車前狀況，以致事發時不及反應，亦與有過失，惟尚難據此解免
      被告丙○○過失之責，台灣省桃園縣區車輛行車事故鑑定委員會鑑定結果（見
      九十年調偵字第一二○號卷第十二頁），亦認營業小客車及機車同有過失無訛
      。復參酌本件之肇事，致告訴人乙○○受有右側脛腓骨骨折、左前額撕裂傷，
      及甲○○二人受有右側橈尺骨骨折、右上眼皮撕裂傷，分別於國軍松山醫院附
      設民眾診療處診斷證明書附卷可按（見偵查卷第八頁、第十三頁）。是被告之
      過失行為，與所受傷害之間，具有相當因果關係。
（三）另被告丙○○上訴陳稱於案發當時有打電話向計程車電台，請求其報案而有自
      首云云，惟本院先後請員警證人鄒文桂、及勤務指揮中心之員警李明榮到庭證
      稱，均無此事（見本院卷九十一年九月三十日訊問筆錄、九十一年十一月十一
      日訊問筆錄），另有一通無顯示電話號碼之電話係由被害人甲○○直接打一一
      ○，亦據被害人乙○○證述在卷（見本院卷第九十一年十一月十一日訊問筆錄
      ），被告丙○○所辯自首云云，亦屬無據。綜上所述，本件事證已臻明確，被
      告丙○○犯行堪予認定。
二、核被告丙○○所為，係犯刑法第二百八十四條第二項前段之業務過失傷害罪，被
    告以一過失行為，同時致乙○○、甲○○受傷，為同種想像競合犯，依刑法第五
    十五條規定，從一重處斷。又被告丙○○行為後，刑法第四十一條第一項業於九
    十年一月四日修正，將原犯最重本刑為三年以下有期徒刑以下刑之罪，而受六月
    以下有期徒刑或拘役之宣告，因身體、教育、職業或家庭之關係，執行顯有困難
    者，得以一元以上三元以下折算一日，易科罰金之規定，修正為「犯最重本刑為
    五年以下有期徒刑以下刑之罪，而受六個月以下有期徒刑或拘役之宣告，因身體
    、教育、職業、家庭之關係或其他正當事由，執行顯有困難者，得以一元以上三
    元以下折算一日，易科罰金」，並於九十年一月十日由總統公布施行，於同年一
    月十二日生效。經依新舊法比較結果，對被告並無不同，應依刑法第二條第一項
    前段規定，適用修正後之法律。
三、原審予被告丙○○論罪科刑，固非無見，惟查本件機車係由甲○○駕駛，而非由
    乙○○騎乘 (理由詳后) ，原審誤認為乙○○所騎乘，顯有未洽，被告丙○○上
    訴否認過失，固無理由，惟原判決既有上開可議，自應由本院就被告丙○○部分
    撤銷改判，爰審酌被告丙○○素行、智識程度、過失之程度、肇事後迄未賠償被
    害人之損失、被害人與有過失及犯罪後之態度等一切情狀，處有期徒刑月，如
    易科罰金以佰元折算壹日，以示懲儆。
四、被告丙○○經合法傳喚，無正當理由未到庭，爰不待其陳述，逕行判決，併予敘
    明。
貳、就上訴駁回部分（即乙○○部分）：
一、公訴意旨略以：被告乙○○於九十年一月五日凌晨，在桃園縣不詳地點飲用威士
    忌數瓶後，明知自己飲酒過量，已達不能安全駕駛動力交通工具之程度，仍騎乘
    ＦＥＣ－八二０號重機車附載其弟甲○○，沿桃園縣桃園市○○路由北往南行駛
    。旋於當日凌晨一時十分許，被告騎乘上開重機車，行至上址南平路三八六號前
    ，果然因酒醉無法適切操控機車，而撞及由丙○○駕駛，在該處迴轉之七Ｑ－六
    五五號營小客車左側前車門處。因認被告乙○○所為，涉有刑法第一百八十五條
    之三之酒醉駕車罪嫌。
二、按犯罪事實應依證據認定之，無證據不得推定其犯罪事實，又不能證明被告犯罪
    應諭知無罪之判決，刑事訴訟法第一百五十四條、第三百零一條第一項定有明文
    。次按告訴人之告訴係以使被告受刑事訴追為目的，是其指訴是否與事實相符，
    仍應調查其他證據以資審認〔五十二年台上字第一三００號判例〕。又認定犯罪
    事實應憑積極證據，倘積極證據不足以為不利於被告事實之認定時，即應為有利
    被告之認定，更不必有何有利之證據，最高法院三十年上字第八一六號著有判例
    ，所謂「積極證據足以為不利被告事實之認定」，依據同院七十六年臺上字第四
    九八六號判例意旨，係指據為訴訟上證明之全盤證據資料，在客觀上以達於通常
    一般之人均不致於有所懷疑，而得確信被告確曾犯罪之程度；若未達到此一程度
    ，而有合理懷疑之存在時，即無從為被告有罪之確信。
三、本件公訴意旨認被告乙○○涉有右揭酒醉駕車之罪嫌，無非係以目擊證人張庭讚
    之證述、肇事後被告乙○○之酒精測試結果及鑑定報告等為其主要論據，進而認
    為被告乙○○應係機車騎士而酒醉駕車云云。惟查：
（一）本件被告乙○○於檢察官偵訊及原審調查及辯論時，均一再陳稱其並非騎乘機
      車之人，而案外人即證人甲○○（即被告乙○○之弟）自始即從警訊、檢察官
      偵訊、原審及本院訊問時均自承該車係由其騎乘（見偵查卷第十頁背面、第二
      十六頁、原審卷第第三十頁、本院卷九十一年十一月十九日審判筆錄）。又本
      件公訴人僅以目擊證人張庭讚之證述外，並無其他證人或證物，可作為補強證
      據，自難僅憑張庭讚一人之證詞，即據為認定被告乙○○犯罪之基礎，合先敘
      明。
（二）再者，證人張庭讚之證詞其前後矛盾不一，其於原審時證稱：「當天我是去找
      人，名字忘了，我從台北下來找朋友去ＫＴＶ唱歌，是正要去唱」（見原審卷
      第二十六頁）。又改稱：「我報完警，警察來處理後，我在那裡等三、四十分
      鐘，我朋友遲到，我們就進去ＫＴＶ」（見原審卷第二十七頁）。後又改稱：
      「因為他們騎的很快，我才留意他們，並且跟朋友說這樣危險」等語（見原審
      卷第二十七頁），據此，前稱正要進去唱，忽而又稱朋友遲到，等了三、四十
      分鐘，嗣又改稱跟朋友說這樣很危險等語，顯見證人於案發當天之供詞不一而
      顯有瑕疵，何者為真，已難作為認定事實之依據。
（三）又觀證人張庭讚於警訊時供稱：「我在事故現場與排班司機聊天，當時我站在
      編號三七六號計程車旁，與司機聊天等語（見偵查卷第十四頁背面）」，惟於
      檢察官訊問時改稱：我是在ＫＴＶ等朋友，當時我面對馬路跟朋友講話等語（
      見偵查卷第二十一頁背面）；且依社會一般經驗法則判斷，其與司機在路旁深
      夜下著毛毛雨聊天，甚至還記得車輛之編號，均顯與常理有違。
（四）揆諸上開證人前後不一之證詞，已難作為有罪判決之唯一依據。又案外人甲○○係住當地，亦自始即直承為騎乘機車之人並為該機車所有人，甚且被告乙○○與其弟甲○○身材外貌均屬相近，不無誤認之虞；益以當時肇事時間甚短，
      加上深夜凌晨及下毛毛雨，視線及辨視力當有差異。此外，復查無其他積極證
      據，足資認定被告乙○○有何公訴意旨所指之犯行，自屬不能證明其犯罪，原
      審為被告乙○○無罪之諭知，理由雖稍有未備，但經本院詳為調查後，確認騎
      乘機車肇事者為甲○○，而非被告乙○○，公訴人上訴仍執前詞指摘原判決此
      部分不當，為無理由。應予駁回。
據上論斷，應依刑事訴訟法第三百六十九條第一項前段、第三百六十四條、第二百九
十九條第一項前段、第三百六十八條、第三百七十一條，刑法第二百八十四條第二項
前段、第二條第一項前段、第五十五條、第四十一條第一項前段，罰金罰鍰提高標準
條例第一條前段、第二條，判決如主文。
本案經檢察官劉斐玲到庭執行職務。
中      華      民      國    九十一    年    十一    月   二十九       日
                                臺灣高等法院刑事第十五庭
                                  審判長法  官  房  阿  生
                                        法  官  雷  元  結
                                        法  官  蔡  光  治
右正本證明與原本無異。
不得上訴。
                                        書記官  王  才  生
中      華      民      國     九十一   年    十二      月      五      日
論罪科刑法條全文
刑法第二百八十四條
因過失傷害人者，處六月以下有期徒刑、拘役或五百元以下罰金。致重傷者，處一年
以下有期徒刑、拘役或五百元下罰金。
從事業務之人，因業務之過失傷害人者，處一年以下有期徒刑、拘役或一千元以下罰
金。致重傷者，處三年以下有期徒刑、拘役或二千元以下罰金。
